臺灣臺南地方法院臺南簡易庭民事判決
110年度南簡字第189號
原      告  羅森源  
訴訟代理人  張掌珠  
被      告  鄭湘鏵  

訴訟代理人  魏琳珊律師
複  代理人  王盛鐸律師
上列被告因公然侮辱案件，原告提起刑事附帶民事訴訟請求侵權
行為損害賠償，經本院刑事庭裁定（109年度附民字第272號）移
送前來，本院於民國110年3月8日言詞辯論終結，判決如下：
    主      文
一、被告應給付原告新臺幣6,000元，及自民國109年7月15日起
    至清償日止，按週年利率5％計算之利息。
二、原告其餘之訴駁回。
三、本判決原告勝訴部分得假執行。但被告如以新臺幣6,000元
    為原告預供擔保，得免為假執行。
四、原告其餘假執行之聲請駁回。
    事實及理由
一、訴狀送達後，原告不得將原訴變更或追加他訴，但擴張或減
    縮應受判決事項之聲明者，不在此限，民事訴訟法第255條
    第1項第3款定有明文。本件原告起訴時聲明請求被告給付原
    告新臺幣（下同）246,812元及遲延利息。嗣於訴訟程序中
    變更聲明，請求被告應給付原告50,000元及遲延利息（見本
    院卷第42頁），核與上開規定相符，應予准許。
二、原告起訴主張：
㈠、兩造為鄰居，長期相處不睦，於民國108年11月3日下午1時許
    ，因原告在臺南市○區○○○路0段000號住所清洗騎樓，污水流
    至隔壁被告住處騎樓，兩造因而發生爭執，被告基於侮辱他
    人之犯意，公然於不特定人得共見共聞之住家騎樓處以「你
    這個畜牲」（臺語發音）辱罵原告。原告因長期受被告貶抑
    人格及恐嚇，心生畏懼而無法安穩入眠，致原告身體健康受
    到嚴重傷害，產生精神上疾病，需長期服用藥物治療，亦因
    服用大量藥品，造成肝腎胃極大負擔，原告受有檢測費800
    元、醫療費3,212元、就醫交通費2,800元、日後門診及預估
    交通費20,000元、營養費20,000元及精神慰撫金200,000元
    ，合計246,812元之損害。原告將賠償金額降至50,000元，
    希望被告賠償前開金額後，能知道自己犯錯，有助於兩造間
    和睦相處。為此，原告依侵權行為損害賠償之法律關係提起
    本件訴訟。
㈡、並聲明：
  ⒈被告應給付原告50,000元及自起訴狀繕本送達翌日起至清償
    日止，按週年利率5％計算之利息。
  ⒉願供擔保請准宣告假執行。
三、被告則以：
㈠、被告經本院109年度易字第750號刑事判決判處被告犯公然侮
    辱罪確定在案（下稱系爭刑事案件），被告未上訴係考量訴
    訟所耗費之時間精力後決定不上訴，並非被告承認犯罪。附
    帶民事訴訟移送民事庭後，民事庭不受刑事確定判決之拘束
    ，仍得獨立審判認定原告主張之事實是否構成侵權行為。
㈡、被告已多次因原告將污水溢流至被告住處騎樓而提出抗議，
    原告均置之不理，且變本加厲刻意往被告住處之騎樓方向流
    放污水，兩造始發生爭執，被告雖口出「你這個畜牲」等語
    ，是否有侮辱原告人格之故意，抑或係對於原告所作所為之
    合理評價，應審酌兩造間長久以來因污水溢流問題所導致之
    齟酷、行為時客觀上兩造互相爭執加以判斷。被告除口出「
    你這個畜牲」之外並無其他穢言，堪認被告應無公然侮辱原
    告人格之故意。且一般情況下實難期待雙方爭吵時仍應課予
    被告注意其言詞不應傷及原告主觀情感之義務，自不能認為
    被告有過失。綜上，被告口出「你這個畜牲」，應屬對原告
    行止人格之評價用語，主觀上無傷害原告主觀情感之故意過
    失，不構成侵權行為。
㈢、兩造爭執起因在於污水溢流，原告明知被告已在地上設置防
    止溢流之設施，仍刻意將污水溢流至被告住處騎樓，被告多
    次勸阻，原告依然故我，縱認原告因被告一句「你這個畜牲
    」而受有損害，原告對於損害之發生亦與有過失。
㈣、刑事判決認定之犯罪事實，僅為兩造於108年11月3日下午1時
    許發生爭執，被告對原告口出「你這個畜牲」，原告所提附
    帶民事訴訟起訴狀主張「長期受被告貶抑人格」，與刑事判
    決移送之犯罪事實不相符合，且原告主張伊所罹患之精神疾
    病，客觀上沒有證據證明與被告一句「你這個畜牲」有相當
    因果關係，更遑論原告敘及吃藥造成其肝腎胃負擔，是原告
    之主張不足為採。
㈤、並聲明：
  ⒈原告之訴及假執行之聲請均駁回。
  ⒉如受不利判決，願供擔保請准宣告免為假執行。
四、得心證之理由：
㈠、因犯罪而受損害之人，以對於刑事被告及依民法負賠償責任
    之人請求回復其損害者為限，始得於刑事訴訟程序附帶提起
    民事訴訟，刑事訴訟法第487條第1項定有明文。又因犯罪而
    受損害之人，於刑事訴訟程序固得附帶提起民事訴訟，對於
    被告請求回復其損害，但其請求回復之損害，以被訴犯罪事
    實所生之損害為限，否則縱令得依其他事由，提起民事訴訟
    ，亦不得於刑事訴訟程序附帶為此請求；換言之，附帶民事
    訴訟之提起，必以刑事訴訟程序之存在為前提，若刑事訴訟
    未經提起公訴或自訴，或非刑事訴訟程序認定之犯罪事實侵
    害其私權，縱因同一事故而受有損害，自不得對於應負賠償
    責任之人，提起附帶民事訴訟（最高法院87年度台上字第24
    10號判決意旨）。是附帶民事訴訟之請求事實，仍須以經刑
    事判決認定為犯罪事實為基礎，查系爭刑事案件被告之犯罪
    事實為「被告於108年11月3日下午1時許，因原告在臺南市○
    區○○○路0 段000號住所清洗騎樓，污水流至隔壁之被告住處
    騎樓，兩造因而發生爭執，被告基於侮辱他人之犯意，公然
    於不特定人得共見共聞之住家騎樓處以【你這個畜牲」（臺
    語發音）】等語辱罵原告。」，準此，核其刑事犯罪事實應
    屬被告語出「你這個畜牲」而可能造成原告名譽權遭受侵害
    ，而原告起訴泛言長期受被告貶抑人格及恐嚇，造成身體、
    健康權遭侵害，致長期服藥，所泛指其餘侵害原告人格或恐
    嚇之事實，不但未予列出特定之時間、地點、事實情狀，亦
    已溢出刑事判決所認定之犯罪事實範圍，自不得依刑事附帶
    民事訴訟程序請求被告賠償該部分之損害，先予敘明。
㈡、原告主張被告於108年11月3日下午1時許，因原告在臺南市○
    區○○○路0段000號住所清洗騎樓，污水流至隔壁之被告住處
    騎樓，兩造因而發生爭執，被告口出「你這個畜牲」（臺語
    發音）等語，有監視器錄影畫面、勘驗監視器之勘驗筆錄、
    監視器翻拍照片在卷可稽，復有原告於系爭刑事案件警詢及
    審理中證述可憑，且為被告所不爭執，並經本院依職權閱系
    爭刑事案件核閱屬實，此部分堪信為真實。
㈢、故意或過失不法侵害他人權利者，負損害賠償責任；又不法
    侵害他人之身體、健康、名譽、自由、信用、隱私、貞操，
    或不法侵害其他人格法益而情節重大者，被害人雖非財產上
    之損害，亦得請求賠償相當之金額。民法第184條第1項前段
    、第195條第1項前段分別定有明文。被告於多數人得共見共
    聞之住家騎樓處，以「你這個畜牲」等言詞形容原告，參諸
    教育部臺灣閩南語常用詞辭典，「畜牲」泛指家禽家畜，但
    後來大多用來比喻卑鄙無恥的人，依一般智識程度、社會經
    驗者之通念，「畜牲」含有輕蔑、嘲諷、鄙視、或使人難堪
    之意涵，亦足貶損他人名譽及社會評價，則被告在住家騎樓
    使用上開具有負面評價之貶抑言詞侮辱原告，意欲指摘原告
    個人品格卑劣，客觀上顯已貶損原告在社會上所保持之人格
    及尊嚴，其用字譴詞難認屬中肯，核屬蔑視他人，此與言論
    自由乃為保障人民基本權利，實現個人自我、促進民主發展
    、呈現多元意見、維護人性尊嚴等多重功能無涉，被告語出
    上開言語，顯已構成原告名譽法益之不法侵害，難謂無主觀
    上之故意過失，是被告辯稱無侮辱原告之故意過失云云，並
    不可採，自構成民法上名譽權之侵害無疑。從而，被告在不
    特定多數人得以共見共聞之住家騎樓公然以上開言詞形容原
    告，客觀上足以造成原告之社會評價降低，而有受名譽權損
    害之結果，原告據此主張依侵權行為之法律關係，請被告就
    其名譽所受損害負賠償責任，即有理由。
㈣、原告請求賠償之項目及金額：
　⒈原告主張受有檢測費800元、醫療費3,212元、就醫交通費2,8
    00元、日後門診及預估交通費20,000元、營養費20,000元，
    合計46,812元之損害云云。惟本件刑事附帶民事訴訟僅就被
    告於108年11月3日下午1時許口出「你這個畜牲」為審酌，
    已如前述，依一般常理，被告僅一次口出「你這個畜牲」侮
    辱原告，尚不足以造成原告罹患精神疾病或肝腎胃之病變，
    且原告未能舉證證明其就醫所支出之檢測費、醫療費、交通
    費、預估之營養費及交通費，係因被告語出「你這個畜牲」
    所致，即原告未能舉證二者間具相當因果關係，就此部分向
    被告請求46,812元，自無理由。
　⒉慰藉金之賠償須以人格權遭遇侵害，使精神上受有痛苦為必
    要，其核給之標準固與財產上損害之計算不同，然非不可斟
    酌雙方身份資力與加害程度，及其他各種情形核定相當之數
    額。又名譽被侵害者，關於非財產上之損害，加害人雖亦負
    賠償責任，但以相當之金額為限，民法第195條第1項定有明
    文，所謂相當，自應以實際加害情形與其名譽影響是否重大
    ，及被害者之身分地位與加害人經濟狀況等關係定之（最高
    法院51年台上字第223號、47年台上字第1221號判例意旨）
    。審酌原告高中畢業，目前為臨時工，目前與配偶、兒女、
    孫子同住，經濟狀況小康；被告大學畢業，從事刺繡、賣衣
    服，與父母同住，經濟狀況小康（被告部分見系爭刑事案件
    中被告於警詢及審理中之供述），且兩造之經濟狀況有本院
    調閱之稅務電子閘門財產所得調件明細表在卷可憑，為兩造
    所不爭執，兼衡本件侵權行為態樣、對原告人格貶損之程度
    ，及原告所受精神上痛苦程度等一切情狀，認原告請求之精
    神慰撫金以6,000元為適當，逾此數額之請求，則無理由。
　⒊被告語出「你這個畜牲」，難認屬正當防衛或合法權利之行
    使，亦難認就損害之發生或擴大原告與有過失，此部分被告
    所辯並不足採。
五、綜上所述，原告依侵權行為損害賠償之法律關係，請求被告
    給付6,000元，及自起訴狀繕本送達翌日即109年7月15日（
    見附民卷第14頁）起至清償日止，按週年利率5％計算之利息
    ，為有理由，應予准許，逾此範圍之請求，為無理由，應予
    駁回。
六、原告雖聲請供擔保請准宣告假執行，惟本件原告勝訴部分，
    係就民事訴訟法第427條第1項所定訴訟適用簡易程序所為被
    告敗訴之判決，依同法第389條第1項第3款之規定，應依職
    權宣告假執行，併依同法第392條第2項規定，依聲請宣告被
    告如預供擔保後，得免為假執行。至原告敗訴部分，其假執
    行之聲請，已失所附麗，應予駁回。
七、本件事證已臻明確，兩造其餘攻擊防禦方法及舉證，經本院
    審酌後，認均不足以影響本判決之結果，爰不逐一論述，附
    此敘明。
八、據上論結，本件原告之訴為一部有理由、一部無理由，判決
    如主文。
中　　華　　民　　國　　110 　年　　3 　　月　　22　　日
  　　　　　　　　臺灣臺南地方法院臺南簡易庭　　　　　
                                  法  官　羅郁棣
以上正本證明與原本無異。
如不服本判決，應於送達後20日內向本庭（台南市○○路0段000
號）提出上訴狀（須按他造當事人人數附繕本）。
中　　華　　民　　國　　110 　年　　3 　　月　　24　　日
　　　　　　　　　　　　　　　　　書記官  周玉茹